【裁判字號】    98,交易,154
【裁判日期】    980703
【裁判案由】    過失傷害
【裁判全文】
臺灣板橋地方法院刑事判決             98年度交易字第154號
公  訴  人  臺灣板橋地方法院檢察署檢察官
被      告  乙○○
上列被告因過失傷害案件，經檢察官提起公訴（97年度偵字第32
806 號），本院判決如下：
    主  文
乙○○因過失傷害人致重傷，處有期徒刑伍月，如易科罰金，以
新台幣壹仟元折算壹日。
    事  實
一、乙○○於民國九十七年十月十二日晚間，因製作學校報告而
    睡眠不足，於精神不佳之情況下，猶於翌日（九十七年十月
    十三日）上午七時許，自臺北縣樹林市之住處，騎乘車牌號
    碼Ｎ九三－七九二號重型機車欲前往所就讀之新店景文科技
    大學，於同日上午七時五十六分許，沿臺北縣三峽鎮○○路
    往新店方向行駛，嗣行經三峽鎮○○路安坑幹六Ａ電線桿前
    時，本應注意機車在雙向二車道行駛時，應在遵行車道內行
    駛，除超車時得駛越外，不得隨意駛入來車之車道內，而依
    當時天氣晴，日間有自然光線，路面乾燥，道路無缺陷及無
    障礙物，視距良好，並無不能注意之情事，詎乙○○於騎乘
    上開機車行駛途中因打瞌睡，疏於注意而跨越行車分向線駛
    入對向車道，撞擊對向車道丙○○騎乘之車牌號碼Ｋ八Ｇ－
    六五七號重型機車，致丙○○人車倒地，並受有上額竇、左
    顴骨、左上顎、雙側下眼眶、下顎骨、左橈骨骨折、泛顏面
    骨折、合併硬腦膜外（上）出血，合併聽力、視力之損傷及
    牙齒外傷之傷害。而丙○○因上開車禍受傷，經醫院進行手
    術及至門診治療後，其手腕活動比正常側少百分之十左右，
    左手腕力也比正常側少百分之二十左右；其因本次車禍導致
    左眼外傷性視神經病變，治療後左眼最佳矯正視力為零點三
    ；又其嗅覺部分，經二次嗅覺檢查結果均為嗅覺全失，嗅覺
    恢復之機會微小，已達毀敗嗅能之重傷害程度。
二、案經丙○○訴由臺北縣政府警察局三峽分局報請臺灣板橋地
    方法院檢察署檢察官偵查起訴。
    理  由
一、證據能力：
    查被告對於本件各項證據方法之證據能力均無意見，本院審
    酌各證據方法作成時之情況，認為並無不適當之情事，依刑
    事訴訟法第一百五十九條之五規定，自得作為證據。
二、認定犯罪事實所憑之證據及理由：
    訊據被告乙○○對於上揭時地騎乘機車，過失肇事致被害人
    丙○○受傷之事實坦承不諱，核與告訴代理人甲○○於警詢
    時之指訴，及證人即車禍後至現場、醫院處理之員警陳啟良
    於本院審理中證述之情節相符，並有道路交通事故現場圖、
    調查報告表(一)、(二)各一件、車禍現場及車損照片十四幀等件
    在卷可憑。而被害人丙○○人因本次車禍受有上額竇、左顴
    骨、左上顎、雙側下眼眶、下顎骨、左橈骨骨折、泛顏面骨
    折、合併硬腦膜外（上）出血，合併聽力、視力之損傷及牙
    齒外傷之傷害，有行政院衛生署退除役官兵輔導委員會臺北
    榮民總醫院（下稱臺北榮民總醫院）九十七年十月二十八日
    、九十八年四月三日、同月十三日、二十一日出具之診斷證
    明書等件在卷可稽；又丙○○經手術及門診治療後，其手腕
    活動比正常側少百分之十左右，左手腕力也比正常側少百分
    之二十左右；其因本次車禍導致左眼外傷性視神經病變，治
    療後左眼最佳矯正視力為零點三；又其嗅覺部分，經二次嗅
    覺檢查結果均為嗅覺全失，嗅覺恢復之機會微小等情，復有
    臺北榮民總醫院於九十八年五月十二日以北總企字第０九八
    ００一００四三號函復本院屬實，是依上開醫院函復及診斷
    證明書、病歷資料所示，足認被害人丙○○因本次車禍導致
    其嗅覺全失，嗅覺恢復之機會微小，已達毀敗嗅能之重傷害
    程度，應無疑義。又按汽車（含機車）在雙向二車道劃有行
    車分向線之路段行駛時，除超車時得駛越來車車道外，均應
    在遵行之車道內行駛，道路交通安全規則第九十七條第一項
    第一款、第三款定有明文；被告既考領有合格之機車駕駛執
    照（見卷附被告之駕照資料），其騎乘機車行經上開車禍路
    段自應注意上開規定，而依現場天候晴，日間有自然光線，
    路面乾燥，道路無缺陷及無障礙物，視距良好，並無不能注
    意之情事，被告於睡眠不足，精神不佳之情況下，猶騎乘機
    車上路，而於行車途中因打瞌睡，疏於注意而跨越行車分向
    線駛入對向車道，撞擊對向車道由被害人丙○○騎乘之機車
    ，被害人丙○○因而倒地受傷，則被告對本件車禍之發生，
    顯有過失；又本件車禍案件，偵查中經檢察官送請臺灣省臺
    北縣區車輛行車事故鑑定委員會鑑定結果，亦認被告騎乘機
    車精神不濟而跨越分向線撞及對向機車，為肇事原因等情，
    有臺灣省臺北縣區車輛行車事故鑑定委員會九十八年一月十
    六日北縣鑑字第０九七五一八一八０六號鑑定意見書在卷可
    參。綜上各節，足徵本件車禍之發生，係因被告於行車途中
    打瞌睡，疏於注意而跨越行車分向線駛入對向車道，因而撞
    擊被害人騎乘之機車，致被害人倒地受傷。又被害人丙○○
    因本次車禍受有如事實欄所載之傷害，已如前述，足認被告
    之過失行為與被害人所受傷害間亦有相當因果關係。本案事
    證明確，被告犯行堪以認定，應依法論科。
三、核被告所為，係犯刑法第二百八十四條第一項後段之過失傷
    害人致重傷罪。公訴意旨認被告係犯刑法第二百八十四條第
    一項前段之過失傷害罪一節，尚有未洽，惟其起訴之基本事
    實同一，爰依法變更起訴法條。查被告於九十八年五月二十
    五日審理中供稱：伊車禍當時也昏迷，後來被送到恩主公醫
    院，伊醒來後，人還在昏睡當中；伊對於不清楚自首情形紀
    錄表記載肇事人在醫院向員警承認其為肇事人一事並不清楚
    ，因伊在醫院期間有很多事都是模糊的等語，而證人即車禍
    員警即車禍後至現場、醫院處理之員警陳啟良於九十八年六
    月二十六日審理中證稱：伊車禍當天到恩主公醫院，並沒有
    跟當事人兩造（指被告及被害人丙○○）談話或接觸，被告
    也沒有跟伊承認其是車禍肇事人，車禍後伊第一次跟被告談
    話、接觸地方是在三峽成福派出所；伊車禍當天到恩主公醫
    院向醫院人員詢問兩位傷者資料，醫院就提供他們的姓名資
    料給伊，伊那時就知道他們二人騎機車對撞並受傷；伊知道
    被告是本件車禍之肇事人後，於九十七年十月二十五日在派
    出所作筆錄時，才有跟被告接觸，被告於警詢時也有承認他
    就是肇事人等語。是依被告、證人陳啟良上開供證情節，堪
    認被告於本次車禍發生後並未在車禍現場或在其就醫之恩主
    公醫院向到場處理之警察陳啟良當場承認其騎乘機車撞擊被
    害人丙○○而為車禍肇事人，被告係於承辦警察陳啟良已知
    悉其係本件車禍肇事人後，始於九十七年十月二十五日警詢
    時向員警陳啟良承認其於上開時地騎車撞傷被害人丙○○；
    至卷附道路交通事故肇事人自首情形紀錄表勾選「報案人或
    勤指中心轉來資料未報明肇事人姓名，處理人員前往傷者就
    醫之醫院處理時，肇事人在場，並當場承認為肇事人」等情
    ，與被告車禍後之行為表現尚有不符，即非足採，是被告車
    禍之行為表現並不符合自首減輕其刑規定之要件，附此敘明
    。爰審酌被告過失之程度，被害人所受傷勢嚴重及所受損害
    ，兼衡被告肇事後尚未與被害人達成和解，惟被告父親表示
    願意賠償被害人丙○○新台幣（下同）二十萬元，而被害人
    提起附帶民事訴訟請求被告賠償七百五十萬元，及被告與被
    害人均係學生身分，暨被告之智識程度，其犯後始終坦承犯
    行，態度尚稱良好等一切情形，量處如主文所示之刑，並諭
    知易科罰金之折算標準。
據上論斷，應依刑事訴訟法第二百九十九條第一項前段、第三百
條，刑法第二百八十四條第一項後段、第四十一條第一項前段，
刑法施行法第一條之一第一項、第二項前段，判決如主文。
本案經檢察官李巧菱到庭執行職務。
中    華    民    國    98    年    7     月    3     日
                      交通法庭  法  官  楊 志 雄
以上正本證明與原本無異。
如不服本判決應於收受判決後10日內向本院提出上訴書狀，並
應敘述具體理由。其未敘述上訴理由者，應於上訴期間屆滿後
20日內向本院補提理由書（均須按他造當事人之人數附繕本）
「切勿逕送上級法院」。
                                書記官  陳 春 銘
中    華    民    國    98    年    7     月    3    日
附錄本案論罪科刑法條全文：
刑法第284條第1項
因過失傷害人者，處6 月以下有期徒刑、拘役或5 百元以下罰金
，致重傷者，處1 年以下有期徒刑、拘役或5 百元以下罰金。


司法院資訊處製作；財團法人民間司法改革基金會備份。
